臺灣高等法院民事判決　　　　　　　　　 93年度上字第872號
　　上　訴　人　丁○○
　　　　　　　　丙○○
　　　　　　　　乙○○
　　共　　　同
　　訴訟代理人　余鑑昌律師
　　複　代理人　劉明益律師
　　被　上訴人　甲○○
　　訴訟代理人　游明宏
　　　　　　　　曾文杞律師
上列當事人間給付保證款事件，上訴人對於中華民國93年8月27
日臺灣宜蘭地方法院92年度訴字第271號第一審判決提起上訴，
經本院於94年11月1日言詞辯論終結，判決如下：
    主      文
上訴駁回。
第二審訴訟費用由上訴人負擔。
    事      實
甲、上訴人方面：
壹、聲明：
一原判決不利上訴人部分廢棄。
二上列廢棄部分，被上訴人在第一審之訴及假執行之聲請均駁回
  。
三如受不利判決，願供擔保請准宣告假執行。
貳、陳述：除與原判決記載相同者外，補稱略以：
一上訴人乙○○於民國86年7月4日提供所有坐落宜蘭縣蘇澳鎮○
  ○段新城小段244地號土地設定抵押，以訴外人成新有限公司
  （下稱成新公司）名義，向花蓮中小企業銀行（下稱花蓮企銀
  ）羅東分行借款6,000,000元，並於同日自成新公司在花蓮企
  銀帳號000 00000000號帳戶內分別匯出400,000元、500,000元
  、600,000元、500,000元、500,000元、1,500,000元、2,000,
  000元，共計6,000,000元至展聖公司於同銀行帳號0000000000
  0號帳戶內，清償展聖公司向中國農民銀行（以下稱農民銀行
  ）之借款，而此一部分經結算後，即上訴人在原法院所主張抵
  銷之5,569,009元。
二成新公司並於94年6月30日將代償之6,000,000元債權，讓與上
  訴人乙○○、丁○○、丙○○，其等亦將上開讓與通知上訴人
  及其夫游明宏，惟遭退回，乃以辯論意旨狀繕本送達為讓與通
  知，而就6,00 0,000元部分，上訴人仍以在原法院所主張得抵
  銷之5,569,009元為據。
、證據：除援用原審提出者外，補提土地所有權狀、不動產鑑
    定調查表、支票及退票理由單、放款貸放傳票、取款憑條、
    存單、土地登記簿及建築改良物登記簿、展聖公司85年3月2
    日會議紀錄、花蓮企銀第00000000000000、00000000000000
    帳號存摺、債權讓與協議書等為證，並聲請向農民銀行羅東
    分行函調展聖公司86年、87年度間之貸款專戶交易明細資料
    及85年、86年、87年度之借款契約書，聲請向花蓮區中小企
    業銀行羅東分行函詢相關事項，及訊問證人蕭沂鎮。
乙、被上訴人方面：
壹、聲明：上訴駁回。
貳、陳述：除與原判決記載相同者外，補稱略以：成新公司向花
    蓮企銀借款6,000,000元係清償展聖公司積欠花蓮企銀之債
    務，並非清償農民銀行之債務，上訴人無由主張抵銷。
、證據：援用原審提出者。
丙、本院依職權向花蓮企銀羅東分行函調展聖公司向該行借款之
    借據及約定書。
    理      由
一被上訴人主張：兩造與訴外人游明仁共5人於85年2月1日，連
  帶保證展聖公司向農民銀行借貸本金17,000,000元之債務（以
  下稱系爭保證債務），由伊提供所有坐落於宜蘭縣羅東鎮○○
  段134地號及其上建號41，建物門牌羅東鎮○○街100巷15號房
  屋設定抵押權為擔保，嗣因展聖公司無力償還，農民銀行聲請
  強制執行拍賣上開房地，受償債權金額3,789,770元及執行費
  53,721元，共計3,843,491元，上訴人既與伊同為連帶保證人
  ，依民法第281條規定，自應平均分擔等情，爰依保證關係及
  連帶債務內部分擔之法律關係，求為判命上訴人各給付708,
  698元及自農民銀行實際受償日即86年12月15日起至清償日止
  ，按年息5%計算利息之判決（被上訴人超過之請求，經原審判
  決駁回，已告確定）。
二上訴人則以：成新公司曾代償展聖公司欠款6,000,000元，已
  將該債權讓與上訴人，上訴人亦對被上訴人為讓與通知，是除
  原判決判准抵銷之900,000元外，上訴人執為抵銷已無積欠等
  語，資為抗辯。
三兩造不爭執之事實
(一)兩造及訴外人游明仁共5人為系爭保證債務之連帶保證人，被
  上訴人並提供所有如上揭之土地及地上建物設定抵押權擔保上
  開債務，嗣因展聖公司積欠墊付票款4,300,000元及營運週轉
  金1,323,000元，計5,623,000元及利息、違約金之債務無力償
  還，農民銀行遂持臺灣宜蘭地方法院對展聖公司及上開連帶保
  證人核發之支付命令暨確定證明書為執行名義，聲請強制執行
  拍賣上開房地，受償金額為債權部分3,789,770元（但農民銀
  行帳列抵充3,827,749元）、執行費53,721元，共計3,843,491
  元（農民銀行羅東分行92年11月3日函送之借款憑證、約定書
  及還款等資料，原法院卷40至61頁，土地及建物登記謄本，本
  院卷卷(一)58至74頁）。
(二)上開抵押擔保拍賣未能全額償付向農民銀行借款之本息，上訴
  人乃基於連帶保證人地位，向農民銀行申請以總額900,000元
  正清償原展聖公司抵押品拍賣清償後所留下之借款餘額本息，
  並收回原借客票融資之票據（申請書，原法院卷46 頁）。
(三)展聖公司曾先後於85年10月15日、同年12月6日向花蓮企銀借
  款5,000,000元及2,000,000元，並以上訴人乙○○、丙○○及
  訴外人謝明榮為連帶保證人（借據、約定書，本院卷卷(二)9至
  14頁）。
(四)花蓮企銀羅東分行94年5月6日函覆本院稱：「經查展勝汽車股
  份有限公司（按係展聖汽車股份有限公司之誤）在本行之借款
  於86年7月4日全數清償，該筆款項係由成新有限公司當日貸款
  6,000,000元撥入活期帳戶00000000000內，再由該帳戶轉入展
  勝汽車股份有限公司之放款戶內。」（函文暨所檢附放款貸放
  傳票、轉帳收入傳票等，本院卷卷(一)183至193頁）。
四本件爭點及本院判斷：
  本件上訴人上訴後對於於原審所爭執之連帶保證人間有無內部
  求償、上訴人應否分擔執行費及利息起算日等均不再爭執，僅
  抗辯：得以成新公司匯入花蓮企銀羅東分行展聖公司帳戶錢款
  中之5,569, 009元執為抵銷，是為本件爭執之所在。查，上訴
  人雖抗辯成新公司在代償展聖公司之欠款6,000,000元後，已
  將該債權讓與伊，伊亦可就此部分對被上訴人主張抵銷云云，
  惟成新公司以上訴人財產抵押得款，匯入展聖公司帳戶固然是
  實，但上訴人並無法證明成新公司之匯款係代償展聖公司債務
  ，成新公司對展聖公司享有債權，是縱然成新公司將債權轉讓
  上訴人，亦難認上訴人對展聖公司享有債權。何況就令屬實，
  成新公司所代償者乃展聖公司向花蓮企銀借款之債務，並非系
  爭保證債務，被上訴人亦非展聖公司向花蓮企銀借款之保證人
  ，則上訴人受讓成新公司代償展聖公司享有之債權，得求償之
  對象為展聖公司，其為展聖公司積欠花蓮企銀之連帶保證人，
  得本於內部分擔求償者為上訴人乙○○等人，被上訴人並不包
  含在內，蓋被上訴人並非該債務之連帶保證人，與上訴人間即
  無內部分擔問題，又展聖公司就系爭保證債務而言，與兩造間
  乃主債務人與連帶保證人關係，其對兩造無從主張內部分擔（
  最高法院81年度台上字第38號判決要旨參照）。本件上訴人別
  無證據證明有向被上訴人求償之其他權源，執上開債權為抵銷
  抗辯，自無足採。
五綜上，被上訴人基於保證及連帶債務之關係，請求上訴人各給
  付708,698元及自86年12月15日（免責日）起至清償日止按年
  息百分之5計算之利息，洵屬正當，應予准許。原審判命上訴
  人為此給付，並為假執行之宣告，核無違誤。上訴意旨，指摘
  原判決此部分不當，求予廢棄，為無理由，應駁回其上訴。
六本件法律關係已經明確，兩造其餘陳述，無礙本院判斷，爰不
  再一一論述，附此敘明。
七據上論結，本件上訴為無理由。依民事訴訟法第449條第1項、
  第78條，判決如主文。
中　　華　　民　　國　　94　　年　　11　　月　　15　　日
                  民事第十庭審判長法　官  黃熙嫣
　　　　　　　　　　　        　　法　官  呂太郎
　　　　　　　　　　　      　　　法　官  楊力進
正本係照原本作成。
如不服本判決，應於收受送達後20日內向本院提出上訴書狀，其
未表明上訴理由者，應於提出上訴後20日內向本院補提理由書狀
（均須按他造當事人之人數附繕本）上訴時應提出委任律師或具
有律師資格之人之委任狀；委任有律師資格者，另應附具律師資
格證書及釋明委任人與受任人有民事訴訟法第466條之一第一項
但書或第二項（詳附註）所定關係之釋明文書影本。
中　　華　　民　　國　　94　　年　　11　　月　　16　　日
　　　　　　　　　　　　　　　　　書記官  劉家聲
附註：
民事訴訟法第四百六十六條之一（第一項、第二項）：
對於第二審判決上訴，上訴人應委任律師為訴訟代理人。但上訴
人或其他法定代理人具有律師資格者，不在此限。
上訴人之配偶、三親等內之血親、二親等內之姻親，或上訴人為
法人、中央或地方機關時，其所屬專任人員具有律師資格並經法
院認為適當者，亦得為第三審訴訟代理人。
